臺灣高等法院高雄分院刑事判決　　　 100年度上訴字第1576號
上　訴　人
即　被　告　王水慶
上列上訴人因毒品危害防制條例案件，不服臺灣屏東地方法院10
0 年度訴字第911 號中華民國100 年8 月24日第一審判決（起訴
案號：臺灣屏東地方法院檢察署100 年度毒偵字第857 號），提
起上訴，本院判決如下：
     主  文
上訴駁回。
     理  由
一、按不服地方法院之第一審判決而上訴者，須提出上訴書狀，
    並應敘述具體理由，上訴書狀未敘述上訴理由者，應於上訴
    期間屆滿後20日內補提理由書於原審法院。逾期未補提者，
    原審法院應定期間先命補正。但上訴書狀已敘述理由，惟所
    敘述者非屬具體理由，則屬不符上訴之法定程式，由第二審
    法院以其上訴不合法律上程式，判決駁回，不生定期命補正
    之問題，刑事訴訟法第350 條第1 項、第361 條、第362 條
    、第367 條定有明文。
二、次按，上開所稱「上訴書狀應敘述具體理由」，係指須就不
    服之判決為具體之指摘而言，如僅泛稱原判決認事用法不當
    或採證違法、判決不公等，均非具體理由（法院辦理刑事訴
    訟案件應行注意事項第162 點參照）；復按所謂具體理由，
    必係依據卷內既有訴訟資料或提出新事證，指摘或表明第一
    審判決有何採證認事、用法或量刑等足以影響判決本旨之不
    當或違法，而構成應予撤銷之具體事由，始克當之（例如：
    依憑證據法則具體指出所採證據何以不具證據能力，或依憑
    卷證資料，明確指出所為證據證明力之判斷如何違背經驗、
    論理法則）；倘僅泛言原判決認定事實錯誤、違背法令、量
    刑失之過重或輕縱，而未依上揭意旨指出具體事由，或形式
    上雖已指出具體事由，然該事由縱使屬實，亦不足以認為原
    判決有何不當或違法者（例如：對不具有調查必要性之證據
    ，法院未依聲請調查亦未說明理由，或援用證據不當，但除
    去該證據仍應為同一事實之認定），皆難謂係具體理由，俾
    與第二審上訴制度旨在請求第二審法院撤銷、變更第一審不
    當或違法之判決，以實現個案救濟之立法目的相契合，並節
    制濫行上訴」（最高法院97年度台上字第892 號判決意旨參
    照）。是如上訴理由書狀並未依據卷內訴訟資料，具體指摘
    原判決認事用法有何違法或不當之情形，即屬上訴未敘述具
    體理由。
三、另按刑之酌減、量定及定執行刑等，為法院依實體法或程序
    法等相關規定，得依職權審酌、自由裁量之事項，不得任意
    指摘，必須具體表明原審判決所為自由裁量之行使，未合乎
    法律之目的，違背內部性界限，而屬權利濫用之違法，或違
    反比例原則、平等原則、公平正義等法則，始足當之，否則
    非屬具體理由，可逕由程序上予以駁回（最高法院71年3 月
    2 日71年度第3 次刑事庭會議決議三之意旨參照）。
四、本件上訴人即被告（下稱被告）王水慶因犯施用第一級毒品
    罪，累犯，經原審法院判處有期徒刑壹年壹月在案。而被告
    於上訴期間之民國（下同）100 年9 月8 日，向原審法院提
    出上訴狀，上訴理由略以：「被告合於自首規定，應依刑法
    第62條前段規定，減輕其刑，但原審量刑，實屬過重。被告
    雖屬累犯，但已自首，何來先加後減，論罪科刑有矛盾。被
    告於有犯罪偵查權之機關或公務員發覺前，已向警方坦承犯
    行，顯示被告有悔悟之心。被告非毒癮難戒，而係之前發生
    車禍，致右腳跟骨折斷裂，痛若難耐，施用毒品只用於止痛
    ，雖此行為不該，但被告已有悔改，請撤銷原判決，給予從
    輕量刑」等語。
五、經查：
  (一)原審就本案被告施用毒品犯行，如何遭警查獲之過程，經調
    查後已認定，係因被告另案為警緝獲，其於未有偵查犯罪職
    權之機關或公務員發覺其所為本案同時施用第一級毒品及第
    二級毒品犯罪前，即向警方坦承上揭施用第一級毒品及第二
    級毒品之犯行，並主動交出其所有供其施用第一級毒品海洛
    因所餘之第一級毒品海洛因2 包（檢驗前淨重共為5.42 公
    克，驗餘淨重共為5.41公克，純質淨重共為3.43公克）予警
    方扣案，復經警察徵得其同意後採尿送驗，檢出海洛因代謝
    後之可待因、嗎啡陽性及甲基安非他命陽性反應而查獲，認
    被告之行為，確已合於自首要件之規定，而依刑法第62條前
    段之規定，減輕其刑（見原判決第2 頁第15-22 行、第6 頁
    第1-13行），被告上訴意旨主張其行為合於自首規定，應依
    刑法第62條前段規定減輕其刑云云，就原審所為相同而對其
    有利之認定並已依法減刑之事項，無端、無實益之上訴指摘
    ，顯不符上訴狀應備具體理由之要件。
  (二)次查，被告前於95年間因施用毒品案件，經原審判處有期徒
    刑8 月、6 月，應執行有期徒刑1 年確定；復於96年間，因
    施用毒品案件，經原審判處有期徒刑1 年8 月確定，上開3
    罪，嗣經原審裁定各減為有期徒刑4 月、3 月（此2 罪並經
    定執行刑為有期徒刑6 月）、10月確定，經接續執行，於97
    年4 月15日縮刑期滿假釋出監，交付保護管束，迄至同年8
    月26日因假釋未經撤銷，以已執行完畢論，以上臺灣高等法
    院被告前案紀錄表1 份在卷可稽，其於有期徒刑執行完畢後
    ，5 年以內故意再犯本件有期徒刑以上之罪，為累犯，自應
    依刑法第47條第1 項之規定，加重其刑。而被告之行為符合
    自首之要件，應依刑法第62條前段規定減輕其刑，已如前述
    ，則本案被告之犯罪，顯同時有加重其刑及減輕其刑之適用
    ，依刑法第71條第1 項規定，刑有加重及減輕者，先加後減
    ，依上開說明，原審判決認定被告符合自首規定，應減輕其
    刑，且認被告構成累犯，亦應加重其刑，而論以先加後減之
    ，核符上開法文之規定，適用法律並無任何違誤，被告上訴
    意旨，濫行指摘原判決先加後減之，科刑矛盾云云，既顯無
    理由，且非屬上訴之具體理由甚明。
  (三)至於，原審就被告量刑之裁量，已審酌：「被告曾因施用毒
    品經裁定施以觀察勒戒及強制戒治等程序，並處以罪刑後，
    仍未能戒斷其施用毒品之惡習，而再次違犯本件施用毒品之
    罪，足見其陷溺已深，自制力亦屬不佳，惟念及其施用毒品
    行為僅係戕害其一己身心健康，並未加害他人，且其於犯罪
    後已知坦承犯行，態度尚可，暨兼衡及其素行、生活狀況、
    智識程度」等一切情狀，就刑法第57條所定各項量刑之事由
    及條件，均已詳加斟酌，尤其對被告有利之事項（即施用毒
    品行為僅係戕害其一己身心健康，並未加害他人，且其於犯
    罪後已知坦承犯行，態度尚可），更有特別加予考量，而對
    被告為有利之裁量。本院衡酌被告已曾因施用毒品，而經裁
    定施以觀察勒戒、強制戒治等處分完畢，又先後繼續施用毒
    品共3 次，分別經法院判處有期徒刑8 月、6 月、1 年8 月
    確定，且均已入監執行完畢，竟仍犯本件施用第一、二級毒
    品罪，顯見被告並無戒除施用毒品之決心，且未因施用毒品
    經歷偵、審、判刑之刑事程序，及已有入監服刑之失去自由
    的痛苦經驗，而習得教訓等各情，認原審對被告就本案所犯
    施用第一、二級毒品罪，所量處之有期徒刑1 年1 月之刑度
    ，量刑裁量，並無過重而不當之情事，核屬罪刑相當，且合
    乎法律之目的，未違背內部性界限，無權利濫用之違法，及
    違反比例原則、平等原則、公平正義等法則甚明。被告上訴
    意旨，徒以犯後有自首，已有悔意，非毒癮而係因車禍為止
    痛才施用毒品，原審量刑過重云云，既亦未依憑卷證資料或
    提出新證據，具體指摘原審量刑、定刑之裁量，有如何違背
    經驗、論理法則、比例原則等情事，依首揭說明，被告所提
    出之上訴書狀，顯未具備應「敘述具體理由」之要件甚明。
六、綜上所述，被告所提出之前揭上訴理由，既均非依據卷內既
    有訴訟資料或提出新事證，具體指摘原判決上開採證認事、
    用法或量刑，有何足以影響判決本旨之不當或違法，且未就
    原審所為證據證明力之判斷，如何違背經驗、論理法則，指
    出有何構成應予撤銷之具體事由，徒執上揭量刑過重之空泛
    情詞，及胡亂指摘原審判決已正確認定之自首、累犯等事實
    ，及如何加、減其刑之適用等，指摘原判決量刑過重，請求
    撤銷原判決，從輕量刑，給予被告自新機會云云，揆諸首揭
    說明，被告所提上訴理由，核與刑事訴訟法第361 條第2項
    所稱「具體理由」顯非相當，其上訴顯屬違背法律上之程式
    ，應由本院依同法第367 條前段、第372 條規定，不經言詞
    辯論，判決如主文。
據上論斷，應依刑事訴訟法第367 條前段、第372 條，判決如主
文。
中    華    民    國  100     年    10   月     11   日
                刑事第五庭    審判長法  官  曾永宗
                                    法  官  任森銓
                                    法  官  鍾宗霖
以上正本證明與原本無異。
如不服本判決應於收受本判決後10日內向本院提出上訴書狀，其
未敘述上訴理由者，並得於提起上訴後10日內向本院補提理由書
狀（應附繕本）。
中    華    民    國   100    年    10    月    11    日
                                    書記官  邱麗莉